臺灣苗栗地方法院刑事判決　　　　　　　 93年度易字第179號
公　訴　人　臺灣苗栗地方法院檢察署檢察官
被　　　告　甲○○
上列被告因竊盜案件，經檢察官提起公訴 （92年度偵字第3807號
），本院判決如下：
    主  文
甲○○無罪。
　　理  由
一、公訴意旨略以：被告甲○○意圖為自己不法之所有，於民國
    92 年2月20日上午9 時許，在苗栗縣頭份鎮○○路下公園市
    場附近，竊取乙○○（起訴書誤為陳劉美熙）停放於該處之
    車牌號碼BXZ-338 號機車1 輛（車主係陳巧萍【為乙○○之
    妹，陳劉美熙之女】），得手後供已使用。嗣於同年5 月26
    日上午5 時許，鄧運宏（業據檢察官為不起訴處分）向甲○
    ○借用上開機車騎經同鎮○○路1093號前為警查獲，而循線
    查悉上情，因認被告涉犯刑法第320 條第1 項之竊盜罪嫌。
二、按犯罪事實應依證據認定之，無證據不得認定犯罪事實；又
    不能證明被告犯罪，應諭知無罪之判決；刑事訴訟法第154
    條第2 項、第301 條第1 項分別定有明文。又認定犯罪事實
    所憑之證據，雖不以直接證據為限，間接證據亦包括在內，
    然而無論直接或間接證據，其為訴訟上之證明，須於通常一
    般之人均不致有所懷疑，而得確信其為真實之程度者，始得
    據為有罪之認定，倘其證明尚未達到此一程度，而有合理之
    懷疑存在，無從為有罪之確信時，自應為無罪之判決（最高
    法院76年台上字第4986號判例意旨參照）；而事實審法院對
    於證據之取捨，依法雖有自由判斷之權，但積極證據不足證
    明犯罪事實時，被告之抗辯或反證縱屬虛偽，仍不能以此資
    為積極證據應予採信之理由；是被告否認犯罪事實所持之辯
    解，縱屬不能成立，仍非有積極證據足以證明其犯罪行為，
    不能據為有罪之認定（最高法院30年上字第482 、1831號判
    例意旨參照）。
三、本件公訴人認被告甲○○涉犯竊盜罪嫌，無非以證人陳劉美
    熙、乙○○於警詢及偵查中陳稱機車失竊、證人鄧運宏於警
    詢及偵查中證稱機車係向被告借得，且乙○○因曾於92年10
    月29日偵訊時具結證稱上開機車係借予被告使用等語，而經
    檢察官起訴偽證罪，嗣經法院判處有期徒刑4 月確定，及卷
    附之車輛竊盜車牌失竊資料個別查詢報表- 查詢車輛認可資
    料、贓物認領保管單、證人乙○○因家裡機車失竊又另買新
    車（即車號PD8-481 號機車）的行照、保險卡各1 紙等為其
    論據。
四、訊據被告坦承有於92年5 月25日晚上，將上開車號BXZ- 338
    號機車借予鄧運宏使用，惟堅決否認有竊盜犯行，辯稱：該
    機車是乙○○於過年時借給我抵債的，且乙○○有寫自白書
    為證等語。經查：
（一）上開車號BXZ-338 號機車係車主陳巧萍所有，平日由其母
      即證人陳劉美熙使用，於92年2 月20日上午9 時許，由其
      兄即證人乙○○騎該機車搭載陳劉美熙前往苗栗縣頭份鎮
      ○○里○○路下公園市場，停放在該處失竊後，證人乙○
      ○已於同年月23日上午11時許，前往苗栗縣警察局頭份分
      局頭份派出所報案之事實，業經證人陳劉美熙、乙○○於
      警詢中證述明確，並有車輛竊盜、車牌失竊資料個別查詢
      報表－查詢車牌認可資料1 份附卷可稽，足見上開機車確
      係他人失竊之贓物。惟證人陳劉美熙、乙○○之證詞，均
      未證述親眼目睹上開機車究係如何失竊，故至多僅能證明
      本件機車遭竊之事實；而卷附之車輛竊盜、車牌失竊資料
      個別查詢報表及贓物認領保管單，亦僅足證明上述機車係
      車主陳巧萍所失竊之物品，均無法直接證明本件機車係被
      告所竊取。
（二）證人鄧運宏雖證稱上開機車係被告交付其使用（見92年度
      偵字第2211號卷第10-14 頁、30頁背面、39頁），惟依其
      證詞，僅能證明被告在當時持有本件失竊之機車，然持有
      贓物，於吾人一般社會生活經驗上，可能之原因不止一端
      ，行為人取得贓物之原因，或係竊盜、搶奪、詐欺、拾得
      遺失物或故買、收受贓物等等，所涉犯罪構成要件亦各不
      相同，於訴訟上當不能因行為人對其持有之贓物來源交待
      不清或無法於訴訟上確實舉證證明其係如何取得該贓物，
      而任意推定行為人之罪行。是單以被告持有上述失竊機車
      之事實，尚不能證明該機車即係被告行竊取得。
（三）被告一再辯稱並未偷車，該車係之前乙○○欠其新臺幣（
      下同）7000元而借給被告抵債云云。惟證人乙○○並未積
      欠被告7000元債務，且之前雖曾將該車借予被告使用，但
      被告當日業已返還，上開機車失竊後，證人乙○○已另行
      購買新車乙節，業據乙○○於偵查中及本院審理時證述明
      確（見上開偵查卷第44、45、57頁、92年度偵字第38 04
      號卷第42頁背面、本院卷第96、99頁），並有其購得之新
      車（車號PD8-481 號機車）的行照、保險卡各1 紙在卷足
      憑（92年度偵字第2211號卷第47頁）。再者，若該車確係
      乙○○借予被告使用，衡情，既係借他人使用，自無須再
      花費金錢另購新車。雖證人乙○○曾於92年10月29日偵查
      中證稱因欠債而將上開機車借予被告使用並書寫字據，惟
      嗣後乙○○已證稱上開偵訊之證述不實在，並坦承涉犯偽
      證罪（92年度偵字第3807號卷第43頁背面），此部分經本
      院以93年度訴字第177 號判決有期徒刑4 月確定，亦經本
      院調取上開卷宗核閱屬實，足見證人乙○○並未積欠被告
      債務且未因此以上開機車抵債，被告上開所辯，顯不足採
      。惟即令被告所辯不足採信，依前揭說明，仍非有積極證
      據足以證明被告之犯罪行為，不能遽為有罪之認定。
（四）綜上所述，本件公訴人所提各項證據，僅能證明本件機車
      確實於前揭時、地遭竊，但尚不能據以證明該機車係被告
      所竊取，又即令被告辯稱該機車係證人乙○○欠債而借其
      使用之辯解不可採信，但揆諸前揭判例意旨，仍不能遽以
      推論被告涉犯竊盜犯行。本件檢察官所提之各項證據，尚
      未達通常一般人均不致有所懷疑，而得確信其為真實之程
      度，亦不足說服本院達到超越合理懷疑之有罪確信，本於
      「無罪推定」之原則，自應為被告無罪之諭知，以免冤抑
      。
（五）至被告持有上開失竊機車等情，是否另涉其他罪嫌，應由
      檢察官另行依法偵查處理，併此說明。
據上論斷，應依刑事訴訟法第301 條第1 項，判決如主文。
本案經檢察官黃彥琿到庭執行職務。
中　　華　　民　　國　　94　　年　　6 　　月　　14　　日
                  刑事第三庭  審判長法　官  劉興浪
                                    法　官  楊台清
                                    法　官  林卉聆
以上正本證明與原本無異。
如不服本判決，應於送達後10日內向本院提出上訴狀。
   　　                         　　書記官　盧俊良
中　　華　　民　　國　　94　　年　　6 　　月　　14　　日
